【裁判字號】    95,訴,52
【裁判日期】    950510
【裁判案由】    侵權行為損害賠償
【裁判全文】
臺灣花蓮地方法院民事判決                95年度訴字第52號
原      告  乙○○
訴訟代理人  甲○○○○
被      告  丙○○
上列當事人間因被告過失傷害案件，經原告提起刑事附帶民事訴
訟，請求侵權行為損害賠償事件，經本院刑事庭裁定移送前來，
本院於中華民國95年4月26日言詞辯論終結，判決如下：
    主  文
被告應給付原告新台幣玖萬參仟壹佰貳拾肆元，及自民國95年2
月18日起至清償日止，按年息百分之五計算之利息。
原告其餘之訴駁回。
訴訟費用由被告負擔十分之一，餘由原告負擔。
本判決第1項得假執行。
    事實及理由
壹、程序方面：按訴狀送達後，原告不得將原訴變更或追加他訴
    ，但請求之基礎事實同一者、擴張或減縮應受判決事項之聲
    明者，不在此限，民事訴訟法第255條第1項第2款、第3款分
    別定有明文，本件原告起訴時訴之聲明關於利息部分的請求
    為「自民國94年7月26日起至清償日止按中央銀行核定放款
    利率二分之一給付之利息」，嗣於95年3月14日當庭更正此
    部分之聲明為「自起訴狀繕本送達翌日起至清償日止，按年
    息5%計算之利息」，核屬減縮應受判決事項之聲明，且請求
    之基礎事實同一，依上開規定，應予准許，合先敘明。
貳、實體方面：
一、原告主張：被告於94年 1月6日凌晨2時許，酒後駕駛車牌號
    碼 6119-GY號自小客車，沿台九線公路由北往南行駛，行經
    閃黃燈之花蓮縣光復鄉○○村○○路與大華街口處時，竟未
    注意應減速慢行，而貿然高速通過，致與沿大華街直行正欲
    橫越中興路之原告所騎乘之車號HAE─552號重型機車發生撞
    擊，造成原告頭部、胸部等處受傷，而受有下列之損害：
（一）醫藥費：共計新台幣（下同）389,278元（含慈濟醫院部
      分計361,607元，門諾醫院部分計15,267元，鳳林醫院計
      12,404元）。
（二）看護費用：50,000元。
（三）精神慰撫金：300,000萬元。
    爰依侵權行為規定請求被告賠償，並聲明：被告應賠償原告
    新台幣739,278元，並自起訴狀繕本送達之翌日起至清償日
    止，按年息百分之5計算之利息。
二、被告則以：其對於本件行車過失造成原告受傷並無意見，但
    車禍發生不是只有她單方面的過失，原告亦係酒後駕車與有
    過失，且精神慰撫金部分的請求金額過高等語置辯。並聲明
    ：原告之訴駁回。
三、本件經兩造整理並協議簡化爭點結果如下，並表示除下列爭
    點外，對他造其他之事實陳述及主張均不爭執：
（一）兩造不爭執之事實：
    (一)被告於94年1月6日凌晨2時30分許，酒後駕駛車號6119-GY
      號自小客車，沿台九線公路由北往南行駛時，與酒後騎乘
      HAE-552號機車，自大華街由西往東方向行駛之原告，在
      大華街與中興路交岔路口相撞。
    (二)原告因此受有創傷性降主動脈破裂、頭部外傷、右膝前十
      字韌帶斷裂等傷害。
    (三)原告受傷後，先送鳳林榮民醫院隨即轉送門諾醫院，再立
      即轉送慈濟醫院治療，於1月6日入院後，1月19日出院。
    (四)94年花交簡字第54號刑事卷內所有之文書證據及筆錄內容
      。
（二）本件爭點：
    (一)被告可否主張過失相抵。
    (二)原告得請求金額之計算。
四、本院之判斷：
（一）被告於94年1月6日凌晨2時30分許，駕駛車號6119-GY號自
      小客車，沿台九線公路由北往南行駛時，原應注意且可注
      意酒後不得駕車，且駕車時應注意車前狀況，隨時採取必
      要之安全措施，行車時速不得超過50公里，行經交岔路口
      時，應減速慢行等駕駛常規，被告竟疏未注意，而於酒後
      駕車行經花蓮縣光復鄉○○街與中興路閃黃燈之交岔路
      口時，未減速慢行，反以時速60公里的速度行駛，致與酒
      後騎乘車號HAE-552號機車，沿大華街由西向東方向行駛
      ，亦疏未注意車前狀況之原告，在交岔路口相撞，致原告
      受有創傷性降主動脈破裂、頭部外傷、右膝前十字韌帶斷
      裂等傷害等情，業據原告提出診斷證明書數紙為證，並經
      本院調閱94年度花交簡字第54號刑事卷宗核閱屬實，且為
      兩造所不爭執，堪信屬實。被告就本件車禍之發生既有上
      述過失，原告復因本件車禍受有上開傷害，則原告依據侵
      權行為法律關係，請求被告負損害賠償責任，自屬有據。
      惟原告亦有上述酒後駕車，行經交岔路口時，未注意車前
      狀況減速慢行之過失情狀，且被告主張原告亦有過失，應
      與過失相抵等語，亦為原告所不爭執，是經本院綜合所有
      證據及上開肇事情形，並斟酌本件兩造均於酒後行經交岔
      路口時未注意車前狀況，被告且超速行駛，惟原告為支線
      道之車輛未讓幹線道之原告車輛先行等雙方過失程度，認
      被告對於本件車禍之發生，應負50％之過失責任，而原告
      應負擔50％之過失責任。（前開認定均有本院依職權所調
      之94年花交簡字第54刑事卷宗中所附偵訊筆錄、道路交通
      事故現場圖、道路交通事故調查報告表、照片、酒精測定
      記錄、舉發違反道路交吞管理事件通知單等足稽）。
（二）按因故意或過失，不法侵害他人之權利者，負損害賠償責
      任。不法侵害他人之身體或健康者，對於被害人因此喪失
      或減少勞動能力或增加生活上之需要時，應負損害賠償責
      任。不法侵害他人之身體、健康、名譽、自由、信用、隱
      私、貞操，或不法侵害其他人格法益而情節重大者，被害
      人雖非財產上之損害，亦得請求賠償相當之金額。其名譽
      被侵害者，並得請求回復名譽之適當處分。民法第 184條
      第 1項前段、第193條第1項、第195條第1項分別定有明文
      。茲就原告之各項請求，審酌於后：
    (一)醫療費部分：
      按傷害保險之保險人，依保險法第135條準用第103條規定
      ，固不得代位行使被保險人對於加害人之損害賠償請求權
      ，惟全民健康保險法第82條規定：「保險對象因汽車交通
      事故，經本保險提供醫療給付者，本保險之保險人得向強
      制汽車責任之保險人代位請求該項給付。」全民健康保險
      法為保險法之特別法，依特別法優於普通法之原則，全民
      健康保險法第82條應優先於保險法第135條、第103條之規
      定而為適用。從而全民健康保險之被保險人因汽車交通事
      故，經全民健康保險提供醫療給付者，全民健康保險之保
      險人得向強制汽車責任保險人代位請求該項給付，而依強
      制汽車責任保險法第30條規定，於該範圍內，加害人或汽
      車責任保險之被保險人之損害賠償責任即因而解免，全民
      健康保險被保險人對於加害人之損害賠償請求權亦因而喪
      失。本件原告請求被告給付醫療費用334,031元，固提出
      被告不爭執之醫療費用收據為證，惟核上述費用含健保局
      給付額共計334,031元（鳳林醫院為7,394元、門諾醫院為
      13,757元、慈濟醫院為 312,880元），原告自負額及部分
      負擔為共計55,247元（鳳林榮民醫院 5,010元、門諾醫院
      1,510元、慈濟醫院 48,727元），有原告計算書三份在卷
      供參，則依據前述說明，上述金額中關於健保給付部分原
      告對被告並無請求權，則原告之請求於其自付醫療費用
      55,247元之範圍內，應予准許，其餘部分則應駁回。
    (二)看護費用：原告主張因本件車禍，自94年 1月16日起至94
      年2月25日止，均需他人看護照顧，看護費用每日1,000元
      ，共計41,000元，業據提出看護費證明單為證，且為被告
      在庭所不爭執，應予准許。
    (三)精神慰撫金：原告主張其因本件車禍事故，受有精神上之
      痛苦，爰請求精神慰撫金300,000元。查原告為36年10月
      26日生，有診斷證明書在卷為證，於車禍發生當時至今，
      均在鄉公所擔任技工，月薪約2,0000元左右，家中尚有妻
      子及一位讀國中的兒子，均未工作受其扶養；被告國中畢
      業，現為服務生，月薪約15,000元，家中尚有母親及一位
      讀幼稚園的妹妹，均未工作受其扶養，此據兩造分別陳明
      在卷。本院審酌前揭兩造之身分、地位、經濟能力，及被
      告加害情形、原告所受傷勢，其所受痛苦之程度等一切情
      狀，認原告請求被告非財產上之損害賠償300,000元尚屬
      過高，應酌減為90,000元為適當。逾此部分之請求，尚非
      允當，應予駁回。
四、綜上所述，被告因本件車禍事故應賠償原告之損害合計為
    186,247元（計算式：醫療費用55,247元+看護費用41,000元
    +精神慰撫金90,000元＝186,247元）。又按「損害之發生或
    擴大，被害人與有過失者，法院得減輕賠償金額，或免除之
    。」民法第217條第1項定有明文。且此項規定之目的，在謀
    求加害人與被害人間之公平，故在裁判上法院得依職權減輕
    或免除之。而本院認為被告應負50％之過失責任，原告應負
    50％之過失責任，理由已詳如前述。據此計算，被告應賠償
    原告93,124元（計算式：186,247元×50%＝93,124元，元以
    下四捨五入）。
五、從而，原告依據侵權行為法律關係，請求被告給付原告
    93,124元，及自起訴狀繕本送達之翌日起（即95年2月18日
    ）至清償日止，按年息5%計算之利息，為有理由，逾此範圍
    則無理由，應予駁回。
六、本件係所命給付未逾500,000元之判決，就原告勝訴部分，
    應依職權宣告假執行。
七、本件事證已臻明確，兩造其餘攻擊防禦方法及證據調查，核
    與判決結果不生影響，爰不予一一審酌論列，併此敘明。
八、據上論結，本件原告之訴，為一部有理由，一部無理由，依
    民事訴訟法第79條、第389條第1項第5款，判決如主文。
中    華    民    國    95    年    5     月    10    日
                        臺灣花蓮地方法院民事庭
                            法      官  陳雅敏
上列正本證明與原本無異。
如對本判決不服，應於送達後20日內，向本院提出上訴狀（應抄
附繕本）。
中    華    民    國    95    年    5     月    10    日
                            法院書記官  曾允志


司法院資訊處製作；財團法人民間司法改革基金會備份。
